臺灣臺中地方法院刑事判決　　　　　　　　　　　　九十四年度訴緝字第一四一號
　　公　訴　人　臺灣臺中地方法院檢察署檢察官
　　被　　　告　甲○○
右列被告因偽造文書等案件，經檢察官提起公訴（九十二年度偵字第一九二四六號）
，本院判決如左：
    主  文
甲○○連續行使偽造私文書，足以生損害於他人，處有期徒刑伍月，如易科罰金，以
參佰元折算壹日。
    犯罪事實
一、甲○○前因積欠丁○○新臺幣（下同）二十萬元，乃基於意圖為自己不法所有及
    行使偽造私文書之概括犯意，於民國九十二年三月五日八時許，持票號為ＳＡ0
    000000號、發票人為莊沈採蓮、付款銀行為臺中區中小企業銀行內新分行
    、發票日為九十二年三月七日、票面金額為六萬八千五百六十元之支票一紙，前
    往丁○○位於臺中縣新社鄉○○街十七號住處，向丁○○佯稱欲以此支票還款，
    並要求丁○○持臺中縣新社鄉農會（下稱新社鄉農會）之活期存款存摺（帳號0
    0000000000000號）及印章，與其一同前往新社鄉農會詢問該支票
    票信，並將上開支票存入丁○○前開帳戶代收以資屆期提示付款云云，丁○○因
    已高齡八旬，且為未受教育，乃信以為真而陷於錯誤，遂於同日十時許，與甲○
    ○前往新社鄉農會，甲○○即佯裝為丁○○辦理代收支票一事，並趁機持丁○○
    印章，未經丁○○同意，盜蓋在二紙新社鄉農會取款憑條存戶簽章欄上，且向丁
    ○○佯稱存摺由他保管，日後再匯入十萬元至上開帳號以清償債務，而未歸還存
    摺，僅歸還印章。嗣後甲○○乃先後於九十二年三月五日十三時二十一分許、三
    月十七日十三時二十七分許，在新社鄉農會，自行在前揭蓋有丁○○印章之取款
    憑條上填妥日期及金額各十三萬元等內容而偽造私文書，並持上開偽造之取款憑
    條向新社鄉農會辦理提領存款手續而行使之，均使不知情行員陷於錯誤，而如數
    交付現金各十三萬元，足以生損害於新社鄉農會及丁○○之利益。嗣因丁○○於
    同年三月十日前往新社鄉農會查詢，得悉上開支票並未兌現，又於同年二十日前
    往農會查詢，發現甲○○亦未匯入十萬元，始知被盜領存款。
二、案經丁○○訴由臺中縣警察局東勢分局報請臺灣臺中地方法院檢察署檢察官偵查
    起訴。
    理  由
一、訊據被告甲○○固供承：伊積欠告訴人丁○○二十萬元，於九十二年三月五日八
    時許，持上開支票前往告訴人上址住處，向告訴人表示欲以該支票還款，並要求
    告訴人持其新社鄉農會活期存款存摺及印章，一同前往新社鄉農會辦理該支票之
    代收手續，遂於同日上午十時許，與告訴人前往新社鄉農會辦理代收支票事宜，
    並向告訴人表示存摺由其保管，日後再匯入十萬元至上開帳號以清償債務；伊有
    蓋用告訴人印章於新社鄉農會取款憑條上，並於上開時、地填妥日期及金額，先
    後持向新社鄉農會辦理提領存款手續，各領得十三萬元現金；其後，上開支票並
    未兌現，伊亦未匯款十萬元至告訴人上開帳戶等事實，然矢口否認有何偽造文書
    、詐欺等犯行，辯稱：伊所領得之二十六萬元是告訴人同意借伊的借款，伊有徵
    得告訴人同意才蓋用告訴人印章辦理領款手續云云。經查：
（一）右揭犯罪事實，業據告訴人於警詢及偵訊時指訴：被告於九十二年三月五日八
      時許至其住處，向其表示欲以上開支票清償被告之前積欠的二十萬元借款，表
  示該支票於同年三月七日即可提示兌現，於是被告就載其前往新社鄉農會辦理
      代收票據手續，被告並要求將其存摺及印章交給伊，表示會將十萬元匯入其帳
      戶清償欠款；後來其分別於三月十日及二十日前往新社鄉農會查詢，發現上開
      支票並未兌現，被告亦未匯款至其帳戶內，而且其帳戶先後於同年三月五日十
      三時二十一分許及三月十七日十三時二十七分許遭被告各盜領十三萬元等語綦
      詳（見偵查卷第六頁至第七頁警詢筆錄、第三五頁至第三六頁偵訊筆錄），並
      於本院審理中結證上情無訛（見本院九十二年十二月十日準備程序筆錄、九十
      四年六月二日審判筆錄第四頁），復有告訴人提出被告於八十八年間簽發供擔
      保被告借款之二十一萬元支票一張、上開經代收之支票暨退票理由單各一張、
      新社鄉農會取款憑條二紙、告訴人上開存摺一份及代收票據明細表一張（均為
      影本）等件附卷可稽（見偵查卷第一一頁至第一五頁、第三六頁至第三七頁、
      本院訴字第二六一六號卷第二四頁）。
（二）被告雖一再辯稱：伊於上開時、地所提領之二十六萬元，是經告訴人同意借伊
      的款項云云，然此業經告訴人迭於本院審理中否認在卷，徵諸卷附之九十二年
      三月五日取款憑條所示，其交易時間為同日十三時二十一分許（見偵查卷第四
      二頁），距告訴人與被告偕同至新社鄉農會辦理支票代收手續之時間即同日十
      時許，尚有數小時之間隔，告訴人復證稱：當天被告載其去新社鄉農會後，約
      半個鐘頭後，即約上午十點多，被告即載其離開農會，當天其並沒有在去新社
      鄉農會，九十三年三月十七日其亦未去新社鄉農會等語（見本院九十四年六月
      二日審判筆錄第四頁），苟告訴人事先同意借款予被告，何以被告不於告訴人
      仍在場辦理代收票據手續之時，同時辦理領款手續以資憑信？而於下午時分另
      行辦理領款手續？又苟告訴人同意借款被告二十六萬元，被告何不一次於三月
      五日提領完畢，而自行另於九十二年三月十七日再次提款？被告復於本院審理
      中供承：第二次提款時係由其自行前往新社鄉農會辦理等語（見本院九十四年
      三月二十五日訊問筆錄第四頁、九十四年六月二日審判筆錄第八頁），是依被
      告提領款項之時序所示，並無積極證據證明於被告提領告訴人存款時，告訴人
      得在場表示同意之可能；次查，被告供承其前向告訴人借款二十萬元一節（見
      本院九十四年三月二十五日訊問筆錄第二頁），除經告訴人指訴在卷外，並據
      告訴人提出被告簽發供其借款之二十一萬元支票一張（見偵查卷第三七頁）為
      憑，基此，告訴人前於同意借款二十萬元予被告時，尚由被告簽發二十一萬元
      之支票交予告訴人收執以供擔保，苟告訴人於本案中同意借款二十六萬元予被
      告之際，豈有未再由被告簽發支票交告訴人收執以供擔保之理？顯與告訴人及
      被告間之借款前例有違。
（三）被告復辯稱：九十二年三月十七日之提款手續，亦係徵得告訴人之同意，始取
      得告訴人印章至新社鄉農會憑辦領款手續云云，惟查，依告訴人前揭指訴所示
      ，其僅於九十二年三月五日與被告偕同前往新社鄉農會辦理支票代收手續時，
      將其印章連同存摺交由被告持有，此外，告訴人並無於其他時間將其印章交予
      被告使用，告訴人亦證稱：九十二年三月十七日被告並未去其住處向其索取印
      章等語（見本院九十四年六月二日審判筆錄第四頁），難認被告所辯該節為可
      採，被告應係利用辦理支票代收手續之際，趁隙持告訴人所交付之印章蓋用於
      取款憑條之上；被告雖另辯稱：經辦前揭九十二年三月五日領款手續之新社鄉
      農會人員丙○○得證明借款事實云云，然經本院傳訊證人丙○○到庭結證稱：
      不記得當日辦理領款過程，對於被告並無印象，是後來告訴人說其存款遭盜領
      才對告訴人有印象等語（見本院九十四年五月十九日審判筆錄第二頁至第三頁
      ），經辦人員亦無從旁證有何被告所辯借貸事實，此外，被告復未提出其他積
      極證據證明有何告訴人同意借款二十六萬元之事實，其所辯上情均無從採信。
    綜上，被告所辯，顯係事後卸責之詞，不足採信。本件事證明確，被告犯行堪以
    認定。
二、查被告向告訴人佯稱欲以支票還款，欲將上開支票存入告訴人帳戶代收云云，告
    訴人乃信以為真而陷於錯誤，被告於辦理代收票款之際，即趁機持告訴人印章，
    未經其同意，盜蓋於二紙新社鄉農會取款憑條存戶簽章欄上，嗣先後於九十二年
    三月五日十三時二十一分許、三月十七日十三時二十七分許，在新社鄉農會，自
    行在前揭蓋有丁○○印章之取款憑條上填妥日期及金額各十三萬元等內容而偽造
    私文書，並持上開偽造之取款憑條向新社鄉農會辦理提領存款手續而行使之，均
    使不知情行員陷於錯誤，而如數交付現金各十三萬元，足以生損害於新社鄉農會
    及告訴人之利益。核被告所為，係犯刑法第二百十六條、第二百十條之行使偽造
    私文書罪及刑法第三百三十九條第一項之詐欺取財罪。被告盜用告訴人印章之行
    為，為偽造私文書之部分行為，其偽造私文書後向新社鄉農會辦理取款事宜持以
    行使，偽造之低度行為為行使之高度行為所吸收，均不另論罪。被告先後二次行
    使偽造私文書、詐欺取財之犯行，時間緊接，方法相同，犯罪構成要件相同，顯
    皆係基於概括之犯意反覆為之，應依連續犯之規定各論以一罪，並加重其刑。被
    告所犯上開二罪間，有方法結果之牽連關係，應依牽連犯之規定，從一重之行使
    偽造私文書罪處斷。爰審酌被告為圖己利而為上開犯行，犯罪所得為二十六萬元
    ，告訴人已年屆八十餘歲之高齡，其工作能力及生活依靠有限，造成告訴人所生
    損害難謂輕微，惟念及被告迄今業已分次返還部分款項合計一萬五千元，此經告
    訴人供陳在卷（見本院九十四年六月二日審判筆錄第五頁），雙方容有解決前開
    紛爭之可能，其犯罪手段平和，雖表示有還款意願，然迄今尚未與告訴人達成和
    解，取得諒解，事後於本院審理中否認犯行，犯後態度尚非良好等一切情節，量
    處如主文所示之刑，並諭知易科罰金之折算標準。
據上論斷，應依刑事訴訟法第二百九十九條第一項前段，刑法第五十六條、第二百十
六條、第二百十條、第三百三十九條第一項、第五十五條、第四十一條第一項前段，
罰金罰鍰提高標準條例第一條前段、第二條，判決如主文。
本案經檢察官乙○○到庭執行職務
中      華      民      國    九十四    年      六      月    二十三    日
                                  臺灣臺中地方法院刑事第八庭
                                      審判長法  官    朱  光  國
                                            法  官    鍾  堯  航
                                            法  官    吳  崇  道
右正本證明與原本無異。
如不服本判決，應於判決送達後十日內向本院提出上訴狀，上訴於臺灣高等法院臺中
分院( 須附繕本 )。
                                            書記官
中      華      民      國    九十四    年      六      月    二十三    日
附錄論罪法條：
刑法第二百十條
偽造、變造私文書，足以生損害於公眾或他人者，處五年以下有期徒刑。
刑法第二百十六條
行使第二百十條至第二百十五條之文書者，依偽造、變造文書或登載不實事項或使登
載不實事項之規定處斷。
刑法第三百三十九條
意圖為自己或第三人不法之所有，以詐術使人將本人或第三人之物交付者，處五年以
下有期徒刑、拘役或科或併科一千元以下罰金。
以前項方法得財產上不法之利益或使第三人得之者，亦同。
前二項之未遂犯罰之。
